臺灣臺中地方法院交通事件裁定　　　　 96年度交聲字第611號
原處分機關　交通部公路總局臺中區監理所
異　議　人
即受處分人　丙○○
上列異議人因違反道路交通管理處罰條例案件，對於交通部公路
總局臺中區監理所民國96年5月17日所為之處分（中監違字第裁6
0-Z00000000號），聲明異議，本院裁定如下：
    主  文
異議駁回。
    理  由
一、聲明異議意旨略以：異議人即受處分人丙○○（下稱受處分
    人）於民國96年4月13日21時18分，駕駛所有車牌號碼R9-14
    56號自用小客車，行經國道一號高速公路南下293公里處時
    ，經警以雷射測速槍（下稱雷射槍）測得其行車時速為113
    公里（限速100公里），超速13公里，因認其有超速行駛之
    違規情事，而予攔停製單舉發，嗣原處分機關交通部公路總
    局臺中區監理所（下稱原處分機關）仍認前開違規屬實，依
    道路交通管理處罰條例第33條第1項第1款、第63條規定，於
    96年5月17日以中監違字第裁60-Z00000000號裁決書，裁處
    新臺幣（下同）3千元罰鍰，並記違規點數1點。然受處分人
    既在國道一號高速公路南下293公里處遭警測獲超速，員警
    卻未當場攔阻，而是在296公里處才加以舉發，如何可以說
    是當場舉發？又有無違規照片佐證？且當時已是晚間，視線
    不如白天良好，高速公路車流量又高，如何確定違規車輛即
    係前開自用小客車，而無看錯或不清楚？是否有可能有其他
    違規車輛跟前開自小客車同色、同款、同型，而遭員警認錯
    車，致其無端頂替代罰？員警如何保證自發現超速時起，至
    攔停舉發為止，員警視線從未離開前開自用小客車，從頭到
    尾都能緊盯前開自用小客車？如何保證以車攔車時，追的是
    同一部車？又當時車流量大，員警如何目視且認為前開自小
    客車行駛於中線車道明顯較快？又如何可以清楚分辨時速11
    3公里與110公里上下的車子，其間時速3公里的差異？員警
    驅車欲以車攔車方式攔停舉發時，令其極度感受到恐慌與不
    安全，警示燈在其車後後方閃爍，擾亂其視線，使其心跳加
    速，感受到壓力，還得先從內車道轉至中線車道（因為當時
    以為員警欲超車），再分神轉頭確認是否要超車，員警卻示
    意要其停車至路肩，使其又得駕駛前開自用小客車在高速公
    路之高危險路段，硬是要停至路肩接受盤查，若中間發生車
    禍，該由誰負責任？員警又如何確定安全無虞後始予攔查？
    攔車時，警車從時速0公里欲追上時速100公里的自用小客車
    ，且只在3公里距離內就追上，員警駕車速度是否過快？是
    否濫用公權力罔顧行車安全？又員警攔停後並未詳細告知有
    關超速違規行為，僅當場出示雷射測速槍所顯示的車速，未
    告知在哪裡測得？如何測得？且如何判斷前開自小客車係違
    規車輛，使其感到有被強迫硬要在舉發違反道路交通管理事
    件通知單（下稱通知單）上簽名，員警攔車後就要其拿出行
    照、駕照，使其感覺極度不安，所以當員警提供雷射測速槍
    供我察看，我為避免糾紛並且想委婉請求員警不要開單，才
    會說出「只超出3公里而已」等語，當時其是害怕且不敢提
    出疑問，其只是善良老百姓，且坐在警車裡的員警態度極差
    ，問話都不予回答，其為想趕緊離開，大事化小才在通知單
    上簽名，請求撤銷原處分云云。
二、按汽車行駛高速公路，應依速限標誌指示，高速公路及快速
    公路交通管制規則第5條第1項前段定有明文；又汽車行駛於
    高速公路，行車速度超過規定之最高速限者，處汽車駕駛人
    3千元以上6千元以下罰鍰，道路交通管理處罰條例第33條第
    1項第1款定有明文；再汽車駕駛人有違反道路交通管理處罰
    條例第33條第1項規定者，除依原條款處罰鍰外，並予記違
    規點數1點，道路交通管理處罰條例第63條第1項第1款亦定
    有明文。
三、訊據受處分人丙○○固坦承其於上開時、地駕駛前開自用小
    客車經警攔停之事實，惟否認有超速之違規行為，辯稱：員
    警並沒有提出照片，才聲明異議云云。經查，受處分人駕駛
    前開自用小客車行經上揭時、地時，經警以雷射測速槍測得
    該車行速為每小時113公里（限速100公里）之違規事實，業
    據證人即舉發員警甲○○於本院調查時結證屬實。證人甲○
    ○結證稱：「96年4月13日，我是服勤20時-24時巡邏勤務，
    當時我跟我同事乙○○在國道一號高速公路南下293公里處
    路肩，實施雷射槍測速，21時18分時巡邏車後方發現R9-145
    6號自用小客車，以雷射槍測到時速是113公里超速違規，測
    距是186.2公尺，我同事乙○○就拿紅色閃光指揮棒示意要
    攔車，我開閃光警示燈鳴警笛，駕駛巡邏車要攔截，當時該
    違規車子行駛中線，外線又有1部車子過來，離上開車輛很
    近，所以我們就以車攔車，我們從後尾隨至296公里處才攔
    下該自小客車，我們請駕駛人下車，拿雷射槍測到的字幕給
    該駕駛人看，告知他已超速之事實，請他拿出證件，我們製
    單舉發」、「雷射槍只能1對1，是紅外線，我們測的點是在
    違規車輛兩個大燈中間，夜間行駛的車輛，我們是1部1部測
    定，如果測到車子超速的話，．．．就會．．．鎖定該車加
    以舉發，我們會專心注意該違規車輛，無法同時鎖定多部車
    子」、「測速時雷射槍就會顯示該車之數度，若車子無超速
    的話我們會去測另1部，若測到車輛超速，我們就會鎖定」
    、「雷射槍是紅外線單點測速，點瞄準違規車輛，一定要像
    打靶一樣槍要很穩不可以晃動，才可測到違規車輛速度，既
    然測出來超速，我們就會很嚴密的監控違規車輛，．．．，
    本件違規事實明確，並沒有取締錯誤情形」等語。又目前員
    警使用之雷射槍等測速器材，並未具照相及顯示車牌號碼之
    功能，既屬常態，而非特殊狀況，自不能以無測速照片為由
    ，遽認舉發員警所述不實。復參以受處分人自承其當時行車
    時速為110公里上下，無從證明當時其時速一定維持在110公
    里以下等語，堪信本件違規自無誤測之可能。至受處分人上
    開所指舉發員警取締違規過程亦需慮及安全各節，均不足資
    為其免責之事由，且均非屬本院所得審酌之權責範疇，受處
    分人應另循其他管道申訴方是。從而，原處分機關依上開規
    定，裁處受處分人罰鍰3千元，並記違規點數1點，核無違誤
    ，本件異議為無理由，應予駁回。
四、據上論斷，應依道路交通案件處理辦法第19條，裁定如主文
    。
中　　華　　民　　國　　96　　年　　8　　月　　31 　　日
                        臺灣臺中地方法院交通法庭
                                法  官  丁智慧
上正本證明與原本無異。
如不服本裁定，應於送達後5日內，向本院提出抗告狀（應附繕
本）。
                                書記官  陳淑華
中　　華　　民　　國　　96　　年　　8　　月　  31　　 日
